【裁判字號】    94,易,2020
【裁判日期】    950421
【裁判案由】    傷害等
【裁判全文】
臺灣臺北地方法院刑事判決              94年度易字第2020號
公  訴  人  臺灣臺北地方法院檢察署檢察官
被      告  辛○○
                      號2樓
選任辯護人  黃銀河律師
被      告  丙○○
選任辯護人  劉明益律師
被      告  丁○○
                      號
上列被告因傷害等案件，經檢察官提起公訴（94年度偵字第17560號）
，本院判決如下：
    主  文
丙○○、丁○○共同以強暴、脅迫之非法方法，剝奪人之行動自
由，丙○○處有期徒刑壹年；丁○○處有期徒刑捌月。
辛○○無罪。
    事  實
一、丙○○有違反麻醉藥品管理條例前科，最近1次係於民國91
    年間經臺灣板橋地方法院判處拘役50日確定，於92年1月29
    日易科罰金執行完畢（不構成累犯）。緣甲○○擔任負責人
    之世永友工程有限公司（址設：臺北市○○區○○路48巷2
    號3樓，下稱世永友公司）積欠辛○○擔任負責人之環旅企
    管顧問有限公司（下稱環旅公司）工程款新臺幣（下同）
    190萬元之債務，經本院民事庭於92年間判決環旅公司勝訴
    ，嗣迭經臺灣高等法院及最高法院判決上訴駁回，於93年7
    月19日確定，適有周士傑（據辛○○供稱周士傑已歿）於94
    年4月間急需用錢，向辛○○借款，辛○○以上開債權屢經
    催討均未見清償支付，允諾周士傑若能順利追討甲○○所積
    欠前述債務，即同意將甲○○所清償欠款一半貸予周士傑。
    周士傑為求順利取得借款，遂委託乙○○代為出面催討債務
    ，並交付相關判決書、支票影本及辛○○出具之委託書作為
    憑證。
二、乙○○（未據起訴）鑑於周士傑曾告以甲○○處有許多奇怪
    之人，自認非得找有能力處理此事者前往催債始克有成，乃
    找來幫派份子庚○○（另由檢察官移送本院併案審理）以竹
    玄武公司名義出面代為催討。乙○○為求順利索債，明知庚○○係幫派份子，開設竹玄武實業有限公司（下稱竹玄武公
    司）以暴力方式討債為業，若施以妨害自由及傷害等手段亦
    在所不惜，基於共同犯意聯絡，委由庚○○於94年8月10日
    下午3時許至上址同為甲○○開設之日成營造廠股份有限公
    司（下稱日成營造廠），自稱係竹玄武公司人員，出示委託
    書表示受辛○○委託討債，要求甲○○儘速處理，並留下聯
    絡電話後即行離去；庚○○旋因另案遭通緝，未便賡續出面
    處理債務，乃轉由丙○○出面代為催討，丙○○遂帶領丁○○及真實姓名年籍不詳綽號「阿東」、「王哥」之成年男子
    於同年8月18日上午11時許至上址日成營造廠甲○○辦公室
    內，質問甲○○準備妥當否，甲○○則以無涉前開債務為由
    拒絕清償，丙○○氣憤之餘，告以下次還會再來，即率人離
    去。迨丙○○等人離去後，甲○○即依庚○○所留電話號碼
    致電質問庚○○為何派人前來公司索債，庚○○答稱來人均
    係竹玄武公司人員，要求甲○○儘速還錢，不然處理手段更
    兇狠等語（以上2次行為均不構成恐嚇罪，理由詳如后述）
    ，嗣同年9月12日（起訴書誤植為10日）下午2時許，丙○○
    果夥同知情且有犯意聯絡之丁○○，與庚○○派遣約10餘名
    （起訴書誤載為20餘人）不詳姓名年籍之成年男子抵達上址
    公司樓下會合後，為達逼債目的，當場基於共同妨害自由及
    普通傷害之犯意聯絡，在未循強制執行程序以實現其權利之
    情況下，逕由丙○○、丁○○及其中1名庚○○手下衝入甲○○辦公室內，喝斥甲○○還債，甲○○仍堅詞無涉該債務
    拒絕清償，丙○○見狀不滿，隨手持辦公桌上電話機擲向甲○○頭部，並掌摑其臉頰，再由丁○○及另名男子接續徒手
    毆打甲○○，致甲○○受有頭部、雙手挫傷等傷害，復強令
    甲○○交出皮夾翻看，並命甲○○抄錄住址及電話交付丙○○收執，揚言：「3日後仍會再來」等語，同時另11名成年
    男子則在甲○○辦公室外助勢，喝令該公司員工戊○○、江
    慶裕、張元榮、鄭珮瑜、己○○、連美雲、連秀玲等人集中
    站好，其中1人並踢辦公桌椅，要求各該員工交出行動電話
    及抄錄身分證資料，欲影響甲○○意思決定之自由，以此強
    暴、脅迫方式逼迫甲○○還款並限制其及公司員工自由約達
    30 分鐘，始與同夥揚長離去。
三、案經甲○○訴由臺北市政府警察局中山分局報請臺灣臺北地
    方法院檢察署檢察官偵查起訴。
    理  由
甲、證據能力：
一、卷附被告辛○○於94年10月14日於檢察官偵訊時筆錄雖記載
    ：「我說如果他能幫去要回錢，我可以分他一半」（見偵卷
    第83頁第7至8行），惟被告辛○○否認該記載與其供述內容
    相符，經本院調閱偵查光碟內容勘驗結果，辛○○係供稱：
    「我說你如果有辦法協調拿回來，我可以去簽名，先借你一
    半」（見本院95年1月24日勘驗筆錄），顯見該筆錄內容與
    被告實際供述不符，依刑事訴訟法第100條之1第2項規定，
    該筆錄就此記載出入部分，不得作為認定被告犯罪之證據，
    應以本院勘驗筆錄記載之供述內容為準。
二、按被告以外之人於審判外之陳述，雖不符合刑事訴訟法第
    159條之1至之4之規定，而經當事人於審判程序同意作為證
    據，法院審酌該言詞陳述或書面陳述作成時之情況，認為適
    當者，亦得作為證據，此觀刑事訴訟法第159條之5第1項規
    定甚明。查證人甲○○、乙○○、庚○○於偵查中在司法警
    察（官）或檢察官面前所為之陳述，除被告及辯護人不同意
    甲○○於偵查中指陳遭受恐嚇、傷害及妨害自由部分作為證
    據外，經檢察官、被告及辯護人於本院審理中同意作為證據
    之部分，審酌各該證人所為陳述係出於自由意志，本院認為
    其作成之情況並無不適當情形，依上開法條規定，具有證據
    能力。
三、被告丙○○、丁○○及辛○○等人在偵查中係以被告或犯罪
    嫌疑人身分，經詢（訊）問之公務原偵查終結由檢察官合併
    起訴，就其餘各被告而言，固係屬被告以外之第三人所為供
    述，惟渠等於偵查中既非基於證人身分而為供述，檢察官自
    無從命其各以證人身分具結陳述，難謂有何違反刑事訴訟法
    第158條之3規定而無證據能力，渠等於偵查中以被告或犯罪
    嫌疑人身分所為供述，既經被告及辯護人於準備程序同意作
    為證據，本院認為並無刑求逼供或其他非法取供問題，作為
    證據亦屬適當，自得採為證據。
四、卷附告訴人甲○○提出馬偕醫院出具之診斷證明書、被告辛○○提供之最高法院裁定、臺灣高等法院民事判決、本院確
    定判決證明書、工程合約書、周士傑出具之暫借條及內政部
    警政署刑事警察局鑑驗書、蒐證照片等，既係合法取得，並
    無違法搜索、扣押情事，為被告等人所不爭執，且與本案相
    關事實具有關連性，亦得作為證據。
乙：實體部分：
壹、有罪部分：
一、被告之供述及辯解：
  (一)訊據被告丙○○坦承受乙○○委託先後2次至上址公司向告
    訴人催討債務，並嗣於上開時、地持電話機擲向告訴人受傷
    ，惟矢口否認有何妨害自由等犯行，辯稱：當日伊帶被告丁○○、阿東、王哥等人去告訴人公司討債，另外幾名不認識
    之成年男子則係在樓下會合，嗣伊與丁○○及王哥一起進入
    告訴人辦公室洽談債務清償問題，因告訴人堅稱無涉此債務
    ，乃憤而隨手拿辦公桌電話砸向告訴人，並掌摑其臉頰，繼
    之丁○○徒手毆打告訴人幾拳，伊遂命告訴人寫住址資料後
    即離開，離開時僅要告訴人想清楚，3日後仍會再來，至於
    辦公室外面發生的事，伊則不知情云云。
  (二)至被告丁○○則不諱言於上開時地先後2次隨同被告丙○○
    至告訴人公司討債，嗣徒手毆打告訴人致傷犯行，惟矢口否
    認有何妨害自由等犯行，辯稱：伊等並未出言恐嚇，亦未自
    稱竹玄武公司人員，至於外面的人均不認識，也沒打招呼，
    不知他們做何事云云。
二、認定事實所憑證據及理由：
  (一)本件因被告等受託討債而起糾紛：
  1.告訴人甲○○擔任負責人之世永友公司積欠共同被告辛○○
    擔任負責人之環旅公司工程款190萬元之債務，經本院民事
    庭於92年間判決環旅公司勝訴，迭經臺灣高等法院及最高法
    院判決上訴駁回，甫於93年7月19日確定等情，為共同被告
    辛○○供明在卷，復為告訴人所不爭執，且有臺灣高等法院
    92年度上字第831號民事判決、最高法院93年度台上字第121
    6號民事裁定、民事確定判決證明書、合約書（均影本）等
    件附卷為證。嗣辛○○屢經催討均未見告訴人清償支付，適
    有周士傑急需用錢，向辛○○借款，辛○○遂允諾周士傑若
    能順利追討上開積欠債務，即同意將告訴人清償欠款一半貸
    予周士傑等情，亦經證人即共同被告辛○○及證人乙○○分
    別供、證在卷（辛○○見偵卷第83頁；乙○○見偵卷第84頁
    ），併有周士傑具名暫借條1紙影本可稽，即告訴人亦自認
    與辛○○間並無債務關係，始終堅拒清償付款（見偵卷第32
    至33頁），是上開事實，應堪認定。
  2.乙○○係受周士傑委託持辛○○所交付上開判決書等憑證處
    理前開債務，乙○○受託後即分別找庚○○及丙○○等人出
    面催討債務各情，為證人乙○○於偵查及本院審理中證述在
    卷（見偵卷第84頁、本院95年3月29日審判筆錄），被告丙○○於偵查中亦坦承：「該債務原本為庚○○所催討案件，
    因其本身遭通緝不方便出面，才請乙○○委託我代為出面催
    討」等語，核與證人庚○○於偵查及本院審理中證述內容（
    見偵卷第121至122頁、本院95年3月3日審判筆錄），若合符
    節，是庚○○及丙○○等人至告訴人之公司向其催討積欠辛○○之債務，均係由乙○○出面委託，亦甚明確。
  3.庚○○於前揭時間至上址告訴人開設之日成營造廠，自稱係
    竹玄武公司人員，出示委託書表示受辛○○委託討債，要求
    甲○○儘速處理，並留下聯絡電話後即行離去等節，為告訴
    人指陳在卷，證人庚○○於偵、審中亦不否認曾於上開時間
    向告訴人催討債務一節，雖否認向告訴人自稱係竹玄武公司
    人員，惟庚○○確係竹玄武公司登記負責人，而該公司營業
    範圍亦包括債務催討，為證人庚○○證述屬實（見本院95年
    3月3日審判筆錄），若非葉新峰告知此事，告訴人如何知悉
    有竹玄武公司，而該公司負責人又適為庚○○，足見庚○○
    確有以竹玄武公司名義向告訴人催討債務，可以採信。而庚○○旋因另案遭通緝，未便賡續出面處理債務，乃由丙○○
    代為出面向告訴人催討，復為被告丙○○供承在卷，核與庚○○證述內容大致相符，並經告訴人以證人身分具結屬實；
    又被告丙○○旋於前開時間帶領丁○○及真實姓名年籍不詳
    綽號「阿東」、「王哥」之成年男子至上址日成營造廠告訴
    人辦公室內，質問告訴人準備妥當否，告訴人仍以無涉前開
    債務為由拒絕清償，丙○○氣憤之餘，告以下次還會再來，
    即率人離去各情，亦為被告丙○○、丁○○分別供述在卷，
    互核相符，並經告訴人以證人身分具結可證。迨丙○○等人
    離去後，告訴人即依庚○○所留電話號碼致電質問庚○○為
    何派人前來公司索債，庚○○答稱來人均係竹玄武公司人員
    ，要求告訴人儘速還錢，不然處理手段更兇狠等語，併為告
    訴人指陳在卷，證人庚○○亦不否認確有接獲告訴人查詢電
    話（見本院上開審判筆錄），是告訴人此部分所指，應非虛
    妄。
  (二)被告等於9月12日糾眾在告訴人公司，剝奪告訴人及公司職
    員之行動自由暨毆打告訴人之事證：
  1.被告丙○○夥同被告丁○○，及10餘名不詳姓名年籍之成年
    男子於前述時間抵達上址日成營造廠樓下會合後，由丙○○
    、丁○○及其中1名不詳姓名成年男子衝入告訴人辦公室內
    ，喝斥告訴人還債，告訴人仍堅詞無涉該債務拒絕清償，丙○○見狀不滿，隨手持辦公桌上電話機擲向告訴人頭部，並
    掌摑其臉頰，再由丁○○及另名男子接續徒手毆打告訴人，
    致其受有頭部、雙手挫傷等傷害，復強令告訴人交出皮夾翻
    看，並命其抄錄住址及電話交付丙○○收執，揚言「3日後
    仍會再來」等情，為被告丙○○、丁○○於偵、審坦認不諱
    ，核與告訴人迭於警詢、偵、審中指訴情節，大抵符合，經
    現場採集之指紋經比對結果與被告丙○○檔存指紋卡之左拇
    指指紋相符，亦有內政部警政署刑事警察局94年9月16日刑
    紋字第0940140928號鑑驗書佐憑，告訴人確受有上開傷害，
    併有馬偕紀念醫院（台北院區）診斷證明書1紙可考。
  2.告訴人復指稱當時有許多不詳姓名男子進入公司先行控制我
    公司員工，喝令員工交付手機等語，並提出在場員工名單1
    紙可查，據證人即該公司員工戊○○於本院審理中證述：「
    當時有1、20人到我們公司，控制我們行動，並將我們手機
    、身分證收起來，將我們圍住，趕到一個角落，不准我們隨
    意行動，並稱只要乖乖的就不會有事，其中有1人抄錄我們
    身分證資料」，證人己○○於本院審理中結稱：「當天有幾
    人進入告訴人辦公室，其他的人要我們不要動，站在辦公桌
    前，要我們把手機、身分證拿出來，其中有人負責抄錄，每
    個職員座位上，至少都有1人負責看管，他們臉很臭，其中1
    人還踢辦公桌椅，整個過程約半小時」（見本院95年3月3日
    審判筆錄），併有現場照片17幀為憑，復為被告丙○○、丁○○所不爭執，是依證人所述情節，該10餘名男子所使用強
    暴、脅迫手段已達於剝奪人行動自由之程度，至為明確。
  3.另有關被告丙○○當日糾眾之人數，非僅告訴人、被告丙○○及證人戊○○、己○○等人所述歧異，即被告丙○○前後
    供述亦有不同，惟當時至少有「10餘人至20人」，殆無疑義
    ，本院衡以被告丙○○係受託討債，且依其供述內容，上開
    不詳姓名成年男子均係由庚○○支援而來，對糾眾人數之供
    述，顯較告訴人及證人己○○等片段驚嚇狀態下觀察所述為
    可信，故應以「10餘人」之說詞較為可採。至被告丙○○究
    竟在辦公室內有無對告訴人恫稱：「若收不到錢，公司也不
    用開了」，雙方各執一詞，被告丁○○亦否認有何對告訴人
    恐嚇犯行，根據「罪證有疑，利於被告」法則，尚難僅以告
    訴人片面指訴，遽謂被告丙○○等有此恐嚇言詞。然因同時
    間其餘在辦公室外不詳成年男子等共犯對告訴人之公司員工
    戊○○等人所為已達妨害其等行動自由程度，故被告丙○○
    等究竟有無於妨害自由行為繼續中對告訴人為上開恫嚇言詞
    ，不影響本院就被告丙○○、丁○○等確有妨害自由犯行之
    認定，均併此敘明。
  (三)共犯之認定：
  1.按共同正犯之意思聯絡，原不以數人間直接發生者為限，即
    有間接之聯絡者，亦包括在內。如甲分別邀約乙、丙犯罪，
    雖乙、丙間彼此並無直接之聯絡，亦無礙於其為共同正犯之
    成立；且共同正犯意思之聯絡並不限於事前有所謀議，即僅
    於行為當時有共同犯意之聯絡者，亦屬之，且其表示之方法
    ，亦不以明示通謀為必要，即相互間有默示之合致，亦無不
    可。最高法院77年台上字第2135號、73年台上字第2364號判
    例可資參照。
  2.證人乙○○於偵查中直承：「周士傑說甲○○那裡有很多奇
    怪的人，叫我要找能處理這種事的人去」（見偵卷第84 頁
    ），而庚○○係幫派份子，並開設竹玄武公司從事暴力討債
    ，為葉新峰坦認不諱（見本院95年3月3日審判筆錄），亦經
    檢察官移送本院併案審理，有併案意旨書附卷可查，可見乙○○明知庚○○係幫派份子，開設竹玄武公司以暴力方式討
    債為業，為求順利索債，仍找來庚○○、丙○○出面代為催
    討債務，本人雖未親赴上址公司找告訴人索債而為後述妨害
    自由及傷害之犯行，應可預見其等若施以上開妨害自由及傷
    害等手段，仍在所不惜，其有對告訴人妨害自由及傷害之未
    必故意，灼然至明。
  3.乙○○委託庚○○向告訴人討債後，庚○○因另案遭通緝未
    便繼續出面，轉由被告丙○○出面向告訴人催討債務，丙○○復率丁○○前往告訴人公司索債，為被告丙○○、丁○○
    供述在卷，並經證人乙○○、庚○○證述屬實，乙○○明知
    庚○○係幫派份子，另被告丙○○於偵查中亦稱：「我跟乙○○說幫他要錢，請他要包紅包給我，最起碼10、20萬元」
    （見偵卷第82頁），顯較一般法院強制執行所需費用為高，
    則被告丙○○等人索債手法及強度，當非一般強制執行手段
    所能比擬，而為乙○○所明知，卻仍允諾由被告丙○○等人
    出面索債，主觀上既有對告訴人妨害自由及傷害之未必故意
    ，事後被告丙○○、丁○○及其他10餘名不詳姓名成年男子
    亦果然為討債目的而妨害告訴人公司員工行動自由並毆打告
    訴人成傷，乙○○與庚○○雖未親身實施犯罪構成要件行為
    ，但其等間既有犯意聯絡，自應論以共同正犯。
  4.又被告丙○○、丁○○雖否認渠等認識另10餘名由庚○○支
    援之成年男子間就94年9月12日犯行有共同正犯關係云云，
    惟查：
  被告丙○○於警詢中供稱：「我僅帶同丁○○前往，當時進
    入後由我與丁○○及另名庚○○支援之男子進入告訴人辦公
    室談論債務如何清償」（見偵卷第13頁、第15至17頁），被
    告丁○○亦稱：「我們兩人一同前往告訴人公司，抵達時有
    10幾名男子在巷口吃豆花，之後我們及1名我不認識之男子
    共3人，一同進到告訴人辦公室」（見偵卷第22頁），是被
    告二人之供述係經警策動到案說明當日之初供，因無暇迴護
    串供，應具有相當可信度，已可憑信。被告丙○○於本院審
    理時改稱：「當日帶同丁○○、阿東、王哥等人去告訴人公
    司討債，其餘男子不認識，亦不知為何會再會合時間、地點
    出現」，被告丁○○附和其詞，供稱：「伊上車時王哥、東
    哥就在車上」云云，既未能提出阿東、王哥真實姓名年籍供
    本院查證，復與其等警詢所述不符，均無非事後卸責之詞，
    不足採信。
  被告丙○○對上開時間出現告訴人公司之10餘名男子身分，
    於警詢中供稱：「此係庚○○支援的人」、「隨同之男子係
    由庚○○主動與我聯絡要求直接於被害人公司樓下會合再上
    樓」（見偵卷第13頁、第17頁），於偵查中亦直承：「庚○○問我如何處理，我跟他說對方堅持不付錢，葉說為何不付
    ，通完電話2、3天後，葉找我一起去要錢，我說人不夠，葉
    說要支援一些人來，我只帶丁○○，其他人是葉支援的」（
    見偵卷第82頁），可見上開10餘名不詳姓名年籍成年男子於
    被告丙○○、丁○○等人抵達告訴人公司時亦出現在現場，
    絕非偶然，而係被告丙○○與庚○○事先聯繫所致。
  又被告丙○○、丁○○與另名庚○○支援之男子直接進入告
    訴人辦公室談論債務如何清償問題，並抄錄身分資料，該名
    男子於談判中途，尚且開啟告訴人辦公室房門，喝令其餘男
    子不要這麼吵，分別為被告丙○○、丁○○供述在卷，並經
    證人戊○○於本院審理中證述屬實，是被告丙○○與庚○○
    均受乙○○委託出面處理債務清償問題，在丙○○進入辦公
    室與告訴人磋商時，庚○○所指派之人亦有代表進入，縱使
    被告丙○○未能指揮監督其餘在場助勢之10餘名成年男子屬
    實，仍可隨時經由陪同進入告訴人辦公室內之不知名男子指
    揮在場助勢之其餘同夥。
  況同時間其餘庚○○所支援之男子在場外助勢，亦限制戊○○等員工行動自由，並命員工交付手機、身分證，以切斷對
    外聯絡並抄錄員工身分資料等，與被告丙○○等人在辦公室
    內所從事行為態樣大抵相同，顯係透過此種手段壓迫告訴人
    及其員工意思自由，雖證人戊○○、己○○均證稱：當時在
    告訴人辦公室內之嫌犯並未對告訴人辦公室外之其餘10餘名
    男子有何指示，然從上開證人供證過程觀之，應係被告丙○○與庚○○間事前即已規劃妥當，俟衝入告訴人公司後即分
    別行事，縱令被告丙○○、丁○○與該10餘名男子互不認識
    屬實，亦無從謂其等不具犯意聯絡或行為分擔，而無共同正
    犯關係。
  5.是被告丙○○、丁○○2人與乙○○、庚○○及另10餘名成
    年男子就上述妨害自由及傷害犯行有犯意聯絡、行為分擔，
    均為共同正犯，要無疑義。
  (四)綜上所述，被告丙○○、丁○○上開所辯，無非事後砌詞卸
    責之詞，均不足採信，本件事證明確，被告犯行均堪認定，
    應予依法論科。
三、論罪科刑之理由：
  (一)按債務人對於債權人之債務固有履行之責，然行為人未循強
    制執行程序以實現其權利，而逕自以強暴、脅迫之方法影響
    他人意思決定之自由，並限制他人行動自由，逼使他人交付
    或同意交付財物者，要難謂其行為與刑法第302條第1項妨害
    他人行動自由罪之構成要件不符。而刑法第302條第1項之妨
    害自由罪，係妨害他人自由之概括規定，若行為人具有一定
    目的，以非法方法剝奪人之行動自由者，除法律別有處罰較
    重之規定（例如略誘及擄人勒贖等罪），應適用各該規定處
    斷外，如以使人行無義務之事，或妨害人行使權利為目的，
    而其所施強暴、脅迫，復已達於剝奪人行動自由之程度，即
    祇成立本罪，不應再依同法第304條或第305條論處。誠以此
    項使人行無義務之事，或妨害人行使權利之低度行為，應為
    剝奪人行動自由之高度行為所吸收，不能以其目的係在使人
    行無義務之事，或妨害人行使權利，認為係觸犯刑法第302
    條第1項及第304條第1項或第305條之罪名，依同法第55 條
    規定從一重處斷（最高法院30年上字第1693號、29年上字第
    3757號判例意旨參照）。
  (二)被告丙○○、丁○○與另名成年男子在辦公室內脅迫告訴人
    拿出皮夾內身分證翻看，並要求抄錄電話住址等資料，其餘
    同夥則在外限制告訴人公司員工之行動，其等之目的雖係在
    迫使告訴人清償債務，然所使用之強暴、脅迫手段，已達於
    剝奪告訴人及員工行動自由之程度，應不再論以刑法第304
    條第1項之強制罪或第305條之恐嚇罪。被告丙○○、丁○○
    與另10餘名不詳姓名年籍成年男子等就此部分係犯刑法第
    302條第1項之剝奪他人行動自由罪；此部分犯行，已經起訴
    書載明，雖漏引起訴法條，本院仍得逕予依法論處，並依法
    變更起訴法條。又其等一行為剝奪戊○○等人行動自由，侵
    害數法益，為想像競合犯。至被告丙○○、丁○○及另名不
    詳姓名成年男子共同毆打告訴人成傷，核係犯刑法第277 條
    第1項之普通傷害罪。渠等三人所為傷害行為，係逸出渠等
    與另10餘名不詳姓名成年男子間共同以非法方法妨害他人自
    由之意思聯絡範圍，故此部分犯行僅應由渠三人負責。
  (三)又被告丙○○、丁○○與庚○○、乙○○及另10餘名成年男
    子間，就所犯以非法方法剝奪人之行動自由罪，另被告丙○○、丁○○與其中1名成年男子間就普通傷害罪，互有犯意
    之聯絡及行為之分擔，應論以共同正犯。被告丙○○、丁○○所犯上開妨害自由罪與普通傷害罪間，有方法、結果之牽
    連關係，應從一重論以妨害自由罪。
  (四)被告丙○○有如事實欄所載前科，有臺灣高等法院被告前案
    紀錄表可憑。爰審酌被告丙○○、丁○○僅因受託出面向他
    人催討債務，卻不思以正途，竟以暴力夥同多人妨害他人行
    動自由討債，其暴力討債方式惡性非淺，參與謀議及分工程
    度，迄未與被害人和解，賠償其所受損害，及犯罪後態度等
    一切情狀，各量處如主文所示之刑，以資懲儆。
貳、無罪及不另為無罪諭知：
一、公訴意旨另以：被告辛○○夥同丙○○、丁○○、庚○○及
    姓名年籍不詳成年男子數人，基於概括犯意，先由庚○○於
    94年8月10日下午3時許，至上址恫嚇告訴人甲○○，告知係
    竹玄武公司人員，受辛○○委託向告訴人討債190萬元，若
    不還錢會有事。復於同年8月18日推由被告丙○○、丁○○
    及姓名年籍不詳之成年男子3人，恐嚇稱係竹玄武公司人員
    ，受被告辛○○委託向告訴人討債，若不還錢下次沒有那麼
    好過。又於94年9月12日推由被告丙○○等人為上開妨害自
    由犯行，因認被告辛○○、丙○○、丁○○等3人與庚○○
    共同涉有刑法第305條之恐嚇罪嫌，並應就被告丙○○、丁○○上開妨害自由犯行負共犯罪責云云。
二、按犯罪事實應依證據認定之，無證據不得認定犯罪事實；又
    不能證明被告犯罪者，應諭知無罪之判決，刑事訴訟法第
    154條第2項、第301條第1項分別定有明文。且告訴人之告訴
    ，係以被告受刑事追訴為目的，是其陳述是否與事實相符，
    仍應調查其他證據以資審認；而刑事訴訟上證明之資料，無
    論其為直接或間接證據，均須達於通常一般之人均不致有所
    懷疑，而得確信其為真實之程度，始得據為有罪之認定，若
    其關於被告是否犯罪之證明未能達到此程度，而有合理懷疑
    之存在，致使無從形成有罪之確信，根據「罪證有疑，利於
    被告」之證據法則，即不得遽為不利之認定，最高法院52年
    台上字第1300號、76年台上字第4986號判例分別著有明文。
三、訊據被告辛○○堅決否認有何恐嚇犯行，辯稱：伊並未委託
    丙○○等人追討債務，渠等犯行與伊無關等語；被告丙○○
    、丁○○固不否認於上開時間曾去告訴人公司，惟並無任何
    恐嚇犯行等語。經查：
  (一)被告辛○○因屢經催討告訴人積欠之債務未果，適有周士傑
    急需用錢，向辛○○借款，被告辛○○遂允諾周士傑若能順
    利追討上開積欠前述債務，即同意將告訴人清償欠款一半貸
    予周士傑等情，業經本院認定如前，而周士傑則係透過乙○○出面索債，被告丙○○及庚○○等人則係受乙○○委託出
    面討債，亦分據被告丙○○及證人庚○○、乙○○供、證述
    在卷，互核相符，可見乙○○等人係為周士傑利益而向告訴
    人追討債務，尚難僅以該告訴人係積欠被告辛○○債務，即
    推認其授意乙○○等人為暴力討債或與之有何犯意聯絡、行
    為分擔。
  (二)據告訴人於警詢中指陳：「第1次是一名自稱張姓男子進門
    要找我，出示委託書給我看，說辛○○委託竹玄武公司向我
    討債，不處理的話，會再來找我」、「第2次有5名不詳男子
    直接衝進我辦公室內，其中1名帶頭男子問我準備好了沒，
    我告訴他說，該筆款項跟我沒關係，他就叫4名男子認清楚
    我長相，就離開了」（見偵卷第29頁），嗣更稱：「94年8
    月10日那次帶頭男子便要隨行的數名男子將我認好，稱若不
    還錢就要動我」（見偵卷第34頁），於偵查中則稱：「第1
    次他自稱姓張，留下行動電話給我，意思說我不還錢，我就
    有事」、「第2次另外5人直接衝進我辦公室，帶頭者要大家
    認清我的長相，並說類似下次沒有那麼好過的話，叫我準備
    好錢就走了」（見偵卷第80頁），於本院審理中則稱：「有
    1位自稱自稱張姓男子帶著2、3名男子衝進公司，稱受辛○○委託，代表竹玄武公司來要債，並留下行動電話，要我趕
    快準備錢，否則要對我行動」、「第2次丙○○拿同份文件
    ，問我錢準備好了沒，他要來收錢，如果不還的話，要同行
    的人把我認清楚，我的感覺就是下次他們要動手的意思」（
    見本院95年3月3日審判筆錄），先後指陳內容歧異，是否屬
    實，已非無疑，微論告訴人所謂「不還的話要動手」云云，
    並非被告丙○○所言，僅係告訴人內心臆測，自不足以作為
    認定被告等犯罪之憑據，況被告及庚○○堅決否認有何恐嚇
    犯行，證人即告訴人之公司員工戊○○、己○○等人於本院
    審理時亦證稱並未目睹被告等人前來上址公司與告訴人間之
    經過，自難僅憑告訴人片面指陳，遽認被告丙○○、丁○○
    有何恐嚇犯行。
  (三)證人庚○○於偵查中固供承：「辛○○係透過乙○○跟我聯
    絡，拿資料給我，我去告訴人之公司之前都以電話與辛○○
    聯絡，事後也再以電話向辛○○報告處理情形」（見偵卷第
    112頁），於本院審理中則稱：「係透過乙○○與辛○○通
    電話」等語（見本院95年3月3日審判筆錄），此為被告辛○○堅決否認，證人乙○○於本院審理中亦稱：「僅將周士傑
    名片交予庚○○，但除非周士傑有給庚○○聯絡方式，否則
    庚○○與辛○○間可能沒有辦法聯絡」等語，則庚○○與辛○○間究竟有無通電話，已有存疑，況依庚○○於偵查中之
    供述其與被告辛○○間之通話內容，亦不能證明係被告辛○○唆使或與庚○○間有何以上開妨害自由暴力方式討債之犯
    意聯絡；至於庚○○、丙○○等人出具之委託書內容，告訴
    人指稱係記載略以辛○○委託竹玄武公司催討債務云云，然
    為被告丙○○、辛○○及庚○○堅決否認在卷，況上開委託
    書亦未扣案，究竟內容為何未能窺知，尚難僅憑告訴人單面
    指訴，據為被告辛○○論罪科刑之依據。
四、此外，復查無其他積極證據足認被告丙○○、丁○○等有何
    恐嚇犯行，或被告辛○○與丙○○等人就前揭妨害自由、傷
    害等犯行有犯意聯絡、行為分擔，揆諸前開法條及判例說明
    ，就被告辛○○部分，應諭知無罪之判決，就被告丙○○、
    丁○○部分，因起訴書認此部分如果成立犯罪，與前開論罪
    科刑部分，有連續犯之裁判上一罪關係，爰不另為無罪之諭
    知。
據上論斷，應依刑事訴訟法第299條第1項前段、第300條、第301
條第1項，刑法第28條、第277條第1項、第302條第1項、第55條
，罰金罰鍰提高標準條例第1條前段，判決如主文。
本案經檢察官方伯勳到庭執行職務
中    華    民    國    95    年    4     月    21    日
                  刑事第十二庭  審判長法  官  李英豪
                                      法  官  張永宏
                                      法  官  胡宏文
以上正本證明與原本無異。
如不服本判決，應於判決送達後10日內向本院提出上訴狀（應抄
附繕本）。告訴人或被害人如對於本判決不服者，應具備理由請
求檢察官上訴，其上訴期間之計算係以檢察官收受判決正本之日
期為準。
                                      書記官  劉穗筠
中    華    民    國    95    年    4     月    24    日
附本案論罪科刑依據之法條：刑法第277條、第302條第1項
中華民國刑法第277條
(普通傷害罪)
傷害人之身體或健康者，處 3 年以下有期徒刑、拘役或 1 千元
以下罰金。
犯前項之罪因而致人於死者，處無期徒刑或 7 年以上有期徒刑；
致重傷者，處3年以上10年以下有期徒刑。
中華民國刑法第302條
(剝奪他人行動自由罪)
私行拘禁或以其他非法方法，剝奪人之行動自由者，處 5 年以下
有期徒刑、拘役或 300 元以下罰金。
因而致人於死者，處無期徒刑或 7 年以上有期徒刑，致重傷者，
處 3 年以上 10 年以下有期徒刑。
第 1 項之未遂犯罰之。


司法院資訊處製作；財團法人民間司法改革基金會備份。
